【裁判字號】    97,台抗,250
【裁判日期】    970403
【裁判案由】    偽造有價證券聲請再審
【裁判全文】
最高法院刑事裁定              九十七年度台抗字第二五０號
抗  告  人  甲○○
上列抗告人因偽造有價證券案件，不服台灣高等法院台中分院中
華民國九十七年一月三十一日駁回聲請再審之裁定（九十七年度
聲再字第一八號），提起抗告，本院裁定如下：
    主  文
抗告駁回。
    理  由
刑事訴訟法第四百二十條第一項第六款規定，有罪之判決確定後
，因發現確實之新證據，足認受有罪判決之人應受無罪、免訴、
免刑或輕於原判決所認罪名之判決者，為受判決人之利益，得聲
請再審。所謂確實之新證據，係指該證據於事實審法院判決前已
經存在，為法院、當事人所不知，不及調查斟酌，至其後始行發
見，且就證據本身形式上觀察，固不以絕對不須經過調查程序為
條件，但必須顯然可認為足以動搖原有罪確定判決，而為受判決
人無罪、免訴、免刑或輕於原判決所認罪名之判決者為限，亦即
可為再審之新證據，必須具備於原事實審法院判決後始發現之「
嶄新性」及明顯可推翻原有罪確定判決之「顯然性」要件始可。
倘受判決人因對有利之主張為原確定判決所不採，事後任意由人
出一證明書，證明受判決人前次所為有利之主張，係屬實在，憑
以聲請再審，此項證據既非判決後所發見，又非不須調查之確實
新證據，顯然不足以使原確定判決發生動搖，即難據以開始再審
。又所謂人證係以證人之證言為證據資料，故以證人為證據方法
，以其陳述為證明之作用者，除非其於另一訴訟中已為證言之陳
述，否則，不能以其事後所製作記載見聞事實之文書，謂其係根
據該人證成立於事實審法院判決之前，而認該「文書」為新證據
。本件原裁定略以：抗告人在原審聲請再審意旨以其丈夫陳建達
之二姊女兒「林一玫」願意坦承書寫原確定判決認定之偽造支票
上大寫金額「陸拾萬元」，懇請原審傳喚「林一玫」到案說明，
並核對筆跡，以明真相。該「林一玫」可以提供之證詞，係原確
定判決前未經發現，而不及調查、斟酌之證據資料，且該證詞足
以影響抗告人是否觸犯偽造有價證券罪。又抗告人任職台中縣潭
子鄉公所期間表現優良，斷不可能有故意觸犯法令之行為，爰依
刑事訴訟法第四百二十條第一項第六款規定，聲請再審云云。經
查，聲請意旨所指「林一玫」願意坦承變造上開支票等情，僅係
抗告人空言主張，並未提出任何證據為證，難以動搖原確定判決
所為認定，即與所謂「新證據」之「顯然性」要件不合。而抗告
人雖提出其擔任公職期間表現優良之資料影本為憑，惟該證據資
料雖屬原確定判決前已經存在，但並非抗告人所不知，事後方行
發現，即與「新證據」之「嶄新性」要件不合。何況，抗告人擔
任公職期間表現良好，不可能有故意觸犯法令之行為，亦不足以
動搖原確定判決所為認定，顯不符合「新證據」之「顯然性」要
件。抗告人再審之聲請，並不符合刑事訴訟法第四百二十條第一
項第六款之規定，為無理由，應予駁回等語。經核於法尚非有違
。抗告意旨略以：「林一玫」願意出面詳述抗告人偽造有價證券
案件之全部事實經過，並提出其親自簽名之自白文件為證，且上
述支票上之「陸拾萬元」等字係「林一玫」所書寫，其可以提供
之證詞，係原確定判決前未經發現，而不及調查、斟酌之證據資
料，而該證詞足以影響抗告人是否觸犯偽造有價證券罪，應符合
「新證據」之「嶄新性」、「顯然性」要件。原審未為開始再審
之裁定，以傳喚「林一玫」作證，查明始末，即輕率認定抗告人
並未提出任何證據，難以動搖原確定判決所為認定，於法有違。
抗告人確實冤枉，並已與告訴人曾靜怡達成和解，有其出具之收
據可據，懇請撤銷原裁定，另裁定開始再審，俾傳訊「林一玫」
云云。經查，原確定判決已憑據卷內資料，敘明抗告人否認共同
偽造支票所為辯解，何以不足採取。而抗告意旨所稱「林一玫」
其人願意供出詳情，或其所提出自白文件，其內容如何？與犯罪
事實之認定有無直接關聯？是否可取？在在有待詳細調查，並非
就證據本身形式上觀察，即顯然可認為足以動搖原有罪確定判決
。且支票上「陸拾萬元」字樣係何人書寫，無非攸關該人是否因
此應負共犯刑事責任，核與抗告人有無共犯偽造有價證券罪，並
無直接關聯，顯不足以動搖原有罪確定判決，實與所謂「新證據
」之「顯然性」要件不合。又抗告人平日之素行，以及事後與告
訴人和解，亦與刑事訴訟法所定聲請再審之要件無關。抗告為無
理由，應予駁回。
據上論結，應依刑事訴訟法第四百十二條，裁定如主文。
中    華    民    國  九十七  年    四    月    三    日
                      最高法院刑事第七庭
                          審判長法官  洪  清  江
                                法官  石  木  欽
                                法官  韓  金  秀
                                法官  陳  晴  教
                                法官  李  錦  樑
      本件正本證明與原本無異
                                      書  記  官
中    華    民    國  九十七  年    四    月   十一   日
                                                      Ｑ


司法院資訊處製作；財團法人民間司法改革基金會備份。
